【裁判字號】    98,訴,1000
【裁判日期】    990127
【裁判案由】    損害賠償
【裁判全文】
臺灣彰化地方法院民事判決  98年度訴字第1000號
原      告  乙○○
訴訟代理人  周瑞鎧律師
訴訟代理人  戊○○
被      告  甲○○
訴訟代理人  丁○○
上列當事人間請求侵權行為損害賠償事件，提起刑事附帶民事訴
訟，經本院刑事庭以案情繁雜裁定移送民事庭審理，本院於民國
99年1月13日言詞辯論終結，茲判決如下：
    主  文
被告應給付原告新臺幣貳萬陸仟元，及自民國九十八年九月十二
日日起至清償日止，按週年利率5%計算之利息。
原告其餘之訴駁回。
訴訟費用由被告負擔百分之二；餘由原告負擔。
本判決原告勝訴部份得假執行。
原告其餘假執行之聲請駁回。
   事實及理由
一、按訴狀送達後，原告不得將原訴變更或追加他訴。但擴張或
    減縮應受判決事項之聲明者，不在此限：民事訴訟法第255
    條第一項第三款定有明文，本院原告起訴請求被告給付新台
    幣（下同）二百萬元，及自起訴狀繕本送達之翌日起至清償
    日止按年息百分之五計算之利息。其後訴之聲明改為被告應
    給付原告一百二十八萬七千五百六十元及自起訴狀繕本送達
    之翌日起至清償日止按年息百分之五計算之利息，核屬減縮
    應受判決事項之聲明，於法有據，應予准許，核先敘明。
二、原告主張：被告於民國（下同）97年12月26日16時5分許，
    駕駛車牌號碼P7-8516號自用小客車，沿彰化縣北斗鎮○○○路由西往東方向行駛，行經彰化縣北斗鎮○○○路424號
    前，原應注意行經無號誌之交叉路口，左方車應暫停禮讓右
    方車先行，而依當時之天候狀況、無缺陷柏油路面、無障礙
    物、且視距良好，並無不能注意之情事，竟疏未注意而撞擊
    由南往北方向行駛之由原告所駕駛超牌號碼GCD-953號機車
    ，致原告受有第一腰椎壓迫性骨折與左側恥骨骨折等傷害，
    原告所受損害分述如下：支出醫療費用18184元（行政院衛
    生署彰化醫院15, 376元、中國醫藥大學附設醫院2,808 元
    ，共計18,184元）；原告需人照顧之期間為97年12月26日起
    至98年1月25日，共計31日，原告雖然係由親人照顧，惟仍
    得對加害人請求看護費用，比照專業看護每日看護費用2,
    200元，31日之看護費用為68,200元，以上計增加生活上需
    要支出86384元；喪失或減少勞動能力之損害為0000000元：
    依據行政院衛生署彰化醫院98年2月23日診斷證明書之記載
    ，原告身體因97年12月26日車禍受傷導致「第一腰椎壓迫性
    骨折」及「左側恥骨骨折」，治療至今尚未復原，遺有勞工
     保險失能給付標準表第2－4項「中樞神經系統機能遺存顯
   著失能，終身僅能從事輕便工作」等後遺症，屬第七等級殘
    障，喪失勞動能力69.21﹪，而原告於47年11月28日出生，
    97 年12月26日受傷時尚未滿51歲，如工作至65歲退休，尚
   可工作逾14年，以目前最低基本工資每月工資17,280元計
   算，每年207,360元，14年一次給付依霍夫曼計算式計算共計
   1,552,988 元。（每年工資207,360元×喪失勞動能力69.21﹪
   ×霍夫曼係數10.821172＝1,552,988元）；精神慰撫金200,
   000元：參酌被告之過失程度、原告受傷部位、受傷程度、住
   院期間長短、後遺症之程度、將來精神不安情形及其他因素
   ，而本件原告受傷至今身體仍遺存中樞神經系統機能遺存顯
   著失能，終身僅能從事輕便工作等後遺症，身體及心理均遭
   受極大之痛苦，請求200,000元之精神慰撫金，總計0000000
    元，惟因本件車禍送鑑定認為被告為肇事主因，其應負百分
    之七十之過失責任，故原告依據民法第184條第1項、第193
    條第1項、民法第195條第1項等規定請求被告給付一百二十
    八萬七千五百六十元及自起訴狀繕本送達之翌日起至清償日
    止按年息百分之五計算之利息，併陳明願供擔保請准予宣告
    假執行。
三、被告雖自認因過失傷害遭判拘役50日確定，且對原告主張之
    車禍致原告受傷害即本院98年度交簡字第1452號刑事簡易判
    決認定之事實不爭執，惟辯稱：伊已幫原告繳三萬一千元醫
    療費用，另付現金五千元給原告，先前第一次調解沒調解成
    ，事後原告才打電話給丙○○同意2萬6千元和解的，所以第
    二次於98年2月13日到調解會的時候，雙方就已經以2萬6千
    元達成和解。兩造在98年2月13日去彰化縣田尾鄉調解委員
    會雙方都有同以2萬6千元調解成立，且提出調解委員會電腦
    存檔列印的調解筆錄，請求傳喚調解委員己○○到庭作證，
    併聲明原告之訴駁回。
四、原告主張因車禍受傷害之上開事實，業據其提出醫療費用單
    據影本、行政院衛生署彰化醫院98年2月23日診斷證明影本
    各一份、及照片六張可證，且經被告自認因其過失致原告受
    有傷害無誤，並有本院98年度交簡字第1452號刑事簡易判決
    書可稽，原告此部份之主張堪信為真正。本件兩造之爭執在
    於車禍發生後兩造是否已達成和解？
五、經查，被告所辯兩造於98年2月13日下午在田尾鄉調解委員
    會均同意以2萬6千元就本件損害賠償達成和解之事實，核與
    證人己○○到庭証稱：98年2月13日下午二時許兩造在田尾
    鄉調解委員會均有答應2萬6千元和解，嗣因被告要拿原告的
    身分證辦強制險，原告才不同意，本件有談二次調解，第一
    次是代理秘書丙○○調解，第二次是我調解等語相符；且經
    證人丙○○証述：98年2月13日下午乙○○與甲○○到田尾
    鄉調解委員會，而且有製作調解筆錄，表示達成和解條件，
    這次調解之前有調解一次沒有調解成立，後來在98年2月13
    日二、三天前原告打了三次電話給我，表明願意接受2萬6千
    元與對方（被告）達成和解，請我轉告對方，所以98年2月
    13日我是應原告的要求再調解，當天己○○委員調解的，因
    為2萬6千元是乙○○自己要求的，當時調解筆錄都給雙方看
    過，雙方也都說好，都沒有意見等語明確，且調解筆錄上確
    有2萬6千元之記載，益証當時兩造已談妥和解金額甚明，足
    見兩造當時確已就上開車或之損害賠償達成和解無疑，故被
    告上開所辯洵堪採信。據證人丙○○所述，係因其後被告按
    照調解筆錄要求原告將其身分證影本交給被告（請領保險）
    ，原告不願意給，所以那天只有甲○○有簽字，乙○○就不
    願意簽字。
六、按「和解有使當事人所拋棄之權利消滅及使當事人取得和解
    契約所訂明權利之效力」。民法第737條定有明文，此即和
    解之效力，且和解契約並不以書面為要件，苟雙方口頭意思
    表示合致，即成立且生效力（民法第153條參照）。經查，
    兩造既已於98年2月13日下午在田尾鄉調解委員會均同意以2
    萬6千元就本件車禍損害賠償達成和解，即確認損害賠償額
    係以二萬六千元達成和解，自不因原告嗣後反悔不簽名而影
    響其效力，縱與鄉鎮市調解條例第25條所規定之計載事項未
    符，仍不失其依據民法第737條規定和解之效力，是原告稱
    本件調解並沒有生效，也不生民事和解之效力云云，委無足
    採。
七、從而，原告基於侵權行為之法律關係訴請被告賠償損害，於
    二萬六千元及自起訴狀繕本送達翌日即九十八年九月十二日
    日起至清償日止，按週年利率5%計算之利息之範圍內，為有
    理由，應予准許，原告逾此金額之請求，因和解有使當事人
    所拋棄之權利消滅，即無理由，應予駁回。
八、本件原告勝訴部份命被告給付之金額未逾50萬元，應依職權
    宣告假執行；原告其餘假執行之聲請因該部分訴之駁回而失
    所附麗，應併予駁回。
九、本件事證已明，兩造其於攻擊或防禦方法與舉證，經核對判
    決結果無影響，爰不逐一論述，原告聲請向中國醫藥大學鑑
    定原告之傷害，至今是否遺有勞工保險失能給付標準表第2
    －4項中樞神經系統機能遺存顯著失能，終身僅能從事輕便
    工作之障礙，屬第七等級失能云云，顯無必要，附此說明。
    日止之法定遲延利息，核無不合併予准許。
十、結論：本件原告之訴，為一部有理由，一部無理由，並依民
    事訴訟法第79條、第389條第1項第5款，判決如主文。
中    華    民    國    99    年    1     月    27    日
                  民事第一庭    法  官  施坤樹
以上正本係照原本作成。
如不服本判決，應於判決送達後20日內向本院提出上訴狀（須附
繕本）。
中    華    民    國    99    年    2     月    4    日
                                書記官  施嘉玫

司法院資訊處製作；財團法人民間司法改革基金會備份。
